【裁判字號】    99,重訴,2
【裁判日期】    990611
【裁判案由】    違反槍砲彈藥刀械管制條例
【裁判全文】
臺灣屏東地方法院刑事判決               99年度重訴字第2號
公  訴  人  臺灣屏東地方法院檢察署檢察官
被      告  甲○○
指定辯護人  本院公設辯護人  丙○○
上列被告因違反槍砲彈藥刀械管制條例案件，經檢察官追加起訴
（原繫屬案號：本院98年度重訴字第2 號）（99年度偵字第633
號）本院判決如下：
    主  文
甲○○共同未經許可，販賣可發射子彈具有殺傷力之改造槍枝，
處有期徒刑柒年，併科罰金新臺幣伍拾萬元，罰金如易服勞役，
以新臺幣仟元折算壹日。
    事  實
一、洪英誠（另案判決）知悉有買家欲購買具有殺傷力之槍、彈
    ，欲轉賣賺取差價，遂於95年6 月間，以其持用之門號
    0000000000號行動電話，撥打熊安洋（通緝中，另行審結）
    所持用之門號0000000000號、0000000000號行動電話，以不
    詳價格向與甲○○、乙○○（已先行判決，上訴中）共組販
    賣槍彈集團之熊安洋洽購具有殺傷力之改造衝鋒槍、改造手
    槍各1 支及制式子彈若干發，熊安洋應允後，基於販賣上開
    槍彈營利之意圖，將此情告知吳智強（已先行判決，上訴中
    ），向吳智強洽購，嗣吳智強以新台幣（下同）20萬元之價
    格，將上開改造衝鋒槍、改造手槍（含彈匣2 個）及子彈7
    顆販予熊安洋（惟熊安洋僅先支付5 萬元，尚有尾款15萬元
    未付），熊安洋並將販入之改造衝鋒槍、改造手槍各一支及
    子彈7 顆藏放於甲○○處。嗣於95年6 月26日凌晨1 時7 分
    許，洪英誠以上述電話與熊安洋聯繫，並約定熊安洋交付
    M11 型改造衝鋒槍、改造手槍及子彈等物。之後於95年6 月
    29日凌晨0 時40分許，熊安洋囑咐與之有販賣上開槍枝、子
    彈犯意聯絡之甲○○將上述槍、彈，持至屏東縣萬丹鄉○○
    ○○道路之萬丹交流道下交予洪英誠，乙○○明知甲○○所
    交付之物為依法不得持有之槍枝及子彈，甲○○與熊安洋極
    可能係基於販賣槍彈營利之故意而託其交付，竟仍基於與甲
    ○○、熊安洋共同販賣槍枝、子彈之不確定故意及犯意聯絡
    ，經甲○○交付後，將上述槍、彈持至上開地點交予洪英誠
    ，以完成販賣該槍、彈予洪英誠之行為。同日凌晨1 時50分
    許，洪英誠販入上述槍、彈後，旋於同日駕駛其妻陳雅婷所
    有車牌號碼6279—GQ自小客車，擬將上述槍、彈攜至台北縣
    板橋市○○路某處，欲提供予綽號「阿全」、「小胖」、「
    阿聰」等買家觀看，伺機以60萬元之價格出售。嗣為檢察官
    指揮警察實施通訊監察知悉上情，於同日23時23時24分許，
    在國道三號中二高南投休息站內，攔得洪英誠所駕駛之上開
    自小客車內，查獲上開具有殺傷力之改造衝鋒槍1 枝（槍枝
    管制編號000000 0000 號）、仿貝瑞塔改造手槍1 枝（含彈
    匣2 個、槍枝管制編號0000000000號）、制式90MM子彈7 顆
    （已鑑驗試射3 顆）、0000000000、0000000000號行動電話
    共2 支，因而循線查悉上情。
二、案經臺灣屏東地方法院檢察署檢察官偵查後追加起訴。
    理  由
甲、證據能力：
一、按「被告以外之人於檢察事務官、司法警察官或司法警察調
    查中所為之陳述，與審判中不符時，其先前之陳述具有較可
    信之特別情況，且為證明犯罪事實存否所必要者，得為證據
    」刑事訴訟法第159 條之2 定有明文。本判決所引用之被告
    甲○○以外之人熊安洋於96年3 月14日接受高雄市政府警察
    局三民第二分局警員詢問時所為陳述（警詢筆錄），應認符
    合上開規定而例外地具有證據能力：
（一）關於熊安洋交付前開槍彈予洪英誠，是否基於販賣營利之
      意、是否與被告甲○○及乙○○有販賣上述槍枝、子彈之
      犯意聯絡，涉及共犯即被告甲○○是否亦成立販賣槍枝及
      子彈罪，故其供述對於被告甲○○而言，即屬被告以外之
      人之陳述。經查共犯熊安洋於96年3 月14日因另涉犯強盜
      案，羈押於高雄看守所時，高雄市政府警察局三民第二分
      局警員承台灣高雄地方法院檢察署顏郁山檢察官之指揮，
      以熊安洋涉嫌殺人未遂等案進行詢問時，供陳「甲○○向
      我購買一枝92手槍，我便向吳智強以新台幣9 萬元價格調
      購槍械，甲○○再以11萬元轉賣予不詳男子，我賺得之2
      萬元，我與甲○○一人分1 萬元」、「（問：你是否曾與
      乙○○交易槍械與毒品，其詳細情形如何？）乙○○沒有
      直接跟我交易毒品或槍械，乙○○是甲○○的手下，平日
      都是乙○○負責幫甲○○運輸毒品或槍械，每次甲○○想
      要看槍都是由乙○○向我拿取再轉交甲○○，若成交甲○
      ○再轉交錢給我，若沒有成交即由乙○○再將槍拿回來還
      我」、「我沒有跟洪英誠交易過毒品，僅有一次是洪英誠
      向我購入一枝M11 型衝鋒槍及一枝92手槍，並要運往台北
      時遭貴單位當場查獲，至於洪英誠之用途我就不清楚了）
      」等語，有其台灣高雄地方法院檢察署96年2 月13日雄檢
      博藏95偵30399 字第017033號函（95年度他字第353 號卷
      第2 頁）及警詢筆錄可憑。
（二）其嗣於後偵查中結證後稱，「（問：洪英誠為何說是你叫
      他拿去台北賣，衝鋒槍一枝60萬元？）是洪英誠自己打電
      話給我，一直要跟我調槍」、「（問：你有賣槍給甲○○
      ？）沒有，我只有介紹買槍的吳智強給甲○○認識」、「
      我承認持有槍枝，但不承認有賣槍」等語（96 年 度他字
      第363 號卷第14頁）；於其被訴涉犯之販賣槍彈案件（本
      院98年度重訴字第2 號）審理中則稱「我沒有從洪英誠那
      裡拿到錢，他只是說要去看」（98年7 月14日）、「洪英
      誠跟我說他朋友要買槍..我有跟洪英誠提到我有買槍的管
      道，我有提到一把槍20萬，沒有附贈子彈，我就跟被告吳
      智強一起來的人調槍」、「小五說貝瑞塔手槍是送的」、
      「我打電話給他（乙○○），他說他會下來屏東找我，我
      要叫他幫我東西拿給洪英誠」、「（問：你幫他調槍有何
      好處？）洪英誠說如果販賣成功的話，差價我們就平分」
      等語（98年4 月28日）、「洪英誠算是向我買槍，我拿槍
      給他的時候，告訴他我買槍花了20萬元，他說賣了才分我
      錢，至於他賣60萬元，我不知道，他說賣了之後才分我一
      半」、「他（乙○○）應該不知道那是何物，因為我用保
      麗龍盒裝著」等語（98年12月8 日），可見關於「是否賣
      槍給洪英誠？（或共同販賣？）」、「是否直接交付扣案
      槍彈給被告乙○○？（或另由甲○○交付）」、「所賣之
      物為何？（是否含改造手槍？）」、「乙○○是否知悉交
      付洪英誠為何物？」、「是熊安洋或甲○○自吳智強處販
      入本案槍彈？」等情節，熊安洋分別司法警察詢問、檢察
      官訊問及本院審理中所述內容不一。
（三）熊安洋自95年11月17日起即遭羈押，迄97年1 月31日才被
      釋放，此有台灣高等法院被告前案紀錄表及台灣高等法院
      在監在押全國紀錄表可憑，故熊安洋於被高雄市政府警察
      局三民第二分局警員詢問前，有近1 年2 個月的時間顯無
      法與其他共犯勾串，亦因其涉犯其他重大案件而遭羈押，
      自無餘暇對本件販賣槍枝案件思索卸責或隱匿共犯之詞，
      而於本院接受訊問時，已經停止羈押多日，並與同案被告
      吳智強、共犯乙○○一同到庭應訊，顯難期待其再於共犯
      面前指證之，又熊安洋於前開司法警察前所為陳述，顯係
      承認有販入及賣出槍枝營利之行為，而為不利於己之自白
      ，當無再設詞誣陷他人之可能；且該次警詢時之陳述，業
      經檢察官於96年3 月21日偵訊時向其確認無誤，有該偵訊
      筆錄可憑（96年偵字第353 號卷第14頁），故其此項陳述
      ，自有特別可信之情況，並係本院認定被告甲○○犯行所
      憑之重要證據方法，依上述刑事訴訟法第159 條之2 之規
      定，應認具有證據能力。
二、關於共犯熊安洋於本院98年度重訴字第2 號案件中，以被告
    身分所為之自白之證據能力：
（一）按「共犯之自白，不得作為有罪判決之唯一證據，仍應調
      查其他必要之證據，以察其是否與事實相符」刑事訴訟法
      第156 條第2 項定有明文。則共犯熊安洋前於其所涉犯之
      本院98年度重訴字第2 號件審理中所為之自白即屬該條所
      規定之「共犯之自白」，而具有證據能力，惟不得作為唯
      一之證據，仍應有其他必要之證據。
（二）且按「刑事訴訟法第158 條之3 規定：『證人、鑑定人依
      法應具結而未具結者，其證言或鑑定意見，不得作為證據
      。』所謂『依法應具結而未具結者』，係指檢察官或法官
      依刑事訴訟法第175 條之規定，以證人身分傳喚被告以外
      之人（證人、告發人、告訴人、被害人、共犯或共同被告
      ）到庭作證，或雖非以證人身分傳喚到庭，而於訊問調查
      過程中，轉換為證人身分為調查時，此時其等供述之身分
      為證人，則檢察官、法官自應依本法第186 條有關具結之
      規定，命證人供前或供後具結，其陳述始符合第158 條之
      3 之規定，而有證據能力。若檢察官或法官非以證人身分
      傳喚而以告發人、告訴人、被害人或共犯、共同被告身分
      傳喚到庭為訊問時（例如刑事訴訟法第71條、第219 條之
      6 第2 項、第236 條之1 第1 項、第248 條之1 、第271
      條第2 項、第271 條之1 第1 項），其身分既非證人，即
      與『依法應具結』之要件不合，縱未命其具結，純屬檢察
      官或法官調查證據職權之適法行使，當無違法可言。而前
      揭不論係本案或他案在檢察官面前作成未經具結之陳述筆
      錄，係屬被告以外之人於偵查中向檢察官所為之陳述，本
      質上屬於傳聞證據，基於保障被告在憲法上之基本訴訟權
      ，除該被告以外之人死亡、身心障礙致記憶喪失或無法陳
      述、滯留國外或所在不明而無法傳喚或傳喚不到、或到庭
      後拒絕陳述等情形外，如已經法院傳喚到庭具結而為陳述
      ，並經被告之反對詰問，前揭非以證人身分而在檢察官面
      前未經具結之陳述筆錄，除顯有不可信之情況者外，得為
      證據，不能因陳述人未經具結，即一律適用本法第158 條
      之3 之規定，排除其證據能力（最高法院96年度台上字第
      3527號判決及臺灣高等法院高雄分院98年度重上更( 三)
      字第47號意旨參照）。
（三）經查，熊安洋前因上開販賣槍枝、子彈之行為，經檢察官
      起訴，而由本院以98年度重訴字第2 號受理，嗣於98年12
      月8 日以被告身分應訊時，自白供稱：「我將槍寄放在甲
      ○○那裡」、「查獲當日及96年6 月19日之警方之監聽譯
      文確係我的通話，監聽譯文所載之『11』即指本案之改造
      M11 衝鋒槍」、「我有向警方供稱我與甲○○賣槍，由乙
      ○○交槍，然後與甲○○一起分錢」等語，當時檢察官並
      未追訴熊安洋就販賣槍枝、子彈之行為有何共犯，故熊安
      洋以被告身分於上開案件審理中應訊時，即與「依法應具
      結之要件不符」；而熊安洋於該案中係被訴追販賣槍枝、
      子彈，法定刑為五年以上有期徒刑以上之重罪，然其仍於
      審理期日當庭自白與被告甲○○之販賣槍枝、子彈之犯行
      ，並無飾詞卸責情形，不僅無顯不可信之狀況，且可信度
      甚高。另於本案被告甲○○涉嫌與熊安洋、乙○○共同販
      賣前述槍、彈案經檢察官追加起訴前，熊安洋即已於前案
      （98年度重訴字第2 號）審理中，因逃匿而遭本院通緝，
      有該卷可憑，且迄本案辯論終結前亦未緝獲，顯屬於所在
      不明而無法傳喚之情形，自無從使被告甲○○及其辯護人
      行使詰問權，揆諸上開說明，自不能以其未具結而否定其
      證據能力。
三、按「有左列情形之一者，檢察官、檢察事務官、司法警察官
    或司法警察，雖無搜索票，得逕行搜索住宅或其他處所：..
    三、有明顯事實足信為有人在內犯罪而情形急迫者。」、「
    前二項搜索，由檢察官為之者，應於實施後三日內陳報該管
    法院；由檢察事務官、司法警察官或司法警察為之者，應於
    執行後三日內報告該管檢察署檢察官及法院。法院認為不應
    准許者，應於五日內撤銷之。」刑事訴訟法第131 條第1 項
    、第3 項定有明文。上開扣案洪英誠所販入並持有之槍枝及
    子彈，係高雄市政府警察局三民第二分局小隊長蔡宗霖等人
    ，因洪英誠涉嫌持有上開槍枝及子彈，經長期監聽結果，懷
    疑洪英誠應係於當日與熊安洋交易取得上開槍枝，且因情況
    急迫，未及向檢察官及本院申請核發搜索票，遂依上開規定
    逕行搜索而查扣，並即於95年6 月30日發函報請本院核准，
    經本院值班法官於同年7 月3 日裁定核准，此除經證人即執
    行該搜索之警員蔡宗霖於本院上述98年度重訴字第2 號案件
    審理中結證明確外，並經本院依職權調閱本院95年急搜字第
    9 號卷確認無誤，有該卷影本在卷可憑，揆諸上開規定，該
    扣案槍彈自具有證據能力。
四、又法院或檢察官得囑託醫院、學校或其他相當之機關、團體
    為鑑定；其須以言詞報告或說明時，得命實施鑑定或審查之
    人為之，刑事訴訟法第208 條第1 項定有明文；而卷附之內
    政部警政署刑事警察局95年8 月17日刑鑑字第0950101608號
    （95年度偵字第4010號卷第94頁、第105 頁）、96年12月10
    日刑鑑字第0960172804號（96年度偵字第7190號卷第26頁）
    鑑定書，雖非由檢察官或本院囑託鑑定，然於司法警察機關
    調查中之案件，為因應實務上或有量大、急迫之現狀，針對
    該類案件之性質，認為當然有鑑定之必要者，基於檢察一體
    原則，得由該管檢察長對於轄區內之案件，以事前概括選任
    鑑定人或囑託鑑定機關、團體之方式，俾便轄區內之司法警
    察官、司法警察對於調查中之此類案件，得即時送請先前已
    選任之鑑定人或囑託之鑑定機關、團體實施鑑定，該鑑定人
    或鑑定機關（團體）亦應視同受承辦檢察官所選任或囑託而
    執行鑑定業務，觀諸臺灣高等法院檢察署已概括選任內政部
    警政署刑事警察局為轄區司法警察機關調查中案件有關槍彈
    有無殺傷力之鑑定事項之鑑定機關，此種由檢察機關概括選
    任鑑定人或概括囑託鑑定機關、團體，再轉知司法警察官、
    司法警察於調查犯罪時參考辦理之作為，法無明文禁止，係
    為因應現行刑事訴訟法增訂傳聞法則及其例外規定之實務運
    作而為，此種由司法警察官、司法警察依檢察官所概括選任
    之鑑定或囑託鑑定機關、團體所為之鑑定結果，核與檢察官
    選任或囑託為鑑定之性質並無差異，所出具之書面鑑定報告
    依據刑事訴訟法第206 條之規定自具有證據能力。
五、司法警察機關偵辦與販賣槍彈有關之刑事案件，為蒐集或調
    查證據，而有實施通訊監察之必要者，於偵查中由檢察官依
    聲請核發通訊監察書，載明應記載事項，即可為之；此觀（
    96年7 月11日修正前之）通訊保障及監察法第5 條第1 項第
    9 款、第2 項、第11條規定甚明。高雄市政府警察局三民第
    二分局、刑事警察局偵四隊一組於查獲本案前，向臺灣屏東
    地方法院檢察署檢察官聲請核發通訊監察書，核准對熊安洋
    及洪英誠所使用之行動電話實施通訊監察，有95屏檢瑞儉監
    （續）字第000176號、第000206號、第000225號通訊監察書
    可稽。經通訊監察所得通話內容，由實施人員轉為具體文字
    紀錄，其錄音及譯文業經檢察官、被告及辯護人同意作為證
    據，均有證據能力。
六、關於證人洪英誠前於本院98年度重訴字第2 號案件審理中所
    為之結證、證人即共犯熊安洋（96度他字第353 號卷第14頁
    以下）、洪英誠（95年度偵字第4010號卷第35頁）前於偵查
    中所為之結證、證人連萱於警詢中所為之陳述，其中證人連
    萱之警詢陳述，經檢察官、被告、辯護人均同意作為證據，
    且洪英誠係於法官前所為陳述，熊安洋則係於檢察官、法官
    前先以被告身分應訊後，經其同意而轉為證人身分作證，並
    均經具結，衡情均係於深思熟慮後所為陳述，故雖未經被告
    行使詰問權，本院仍認為該陳述以具證據能力為適當。
乙、實體方面（認定事實之理由及被告等所犯之法條）：
一、訊據被告甲○○否認有販賣或持有槍枝、子彈之犯行，辯稱
    對於熊安洋有與乙○○共同販入槍彈或賣出槍彈予洪英誠一
    事並無意見，但其與該二人間並無犯意聯絡或行為分擔，其
    於乙○○為熊安洋交付槍枝、子彈當日，僅有委託乙○○為
    其歸還向熊安洋借用之汽車，嗣後熊安洋是否另要求乙○○
    為其交付槍彈，則非其所能過問等語；辯護人則另為被告辯
    護稱，本案除熊安洋前於本院98年度重訴字第2 號案件審理
    中之自白外，並無其他不利於被告之證據，且縱依熊安洋之
    自白，亦僅能認被告有受熊安洋之託而寄存槍彈，尚難認與
    熊安洋、乙○○間有販賣槍彈之犯意聯絡等語。而扣案改造
    衝鋒槍、改造手槍、子彈確係共犯熊安洋基於營利之意，出
    面向吳智強販入後，再將之賣給洪英誠，並由乙○○出面交
    付，嗣於洪英誠取得該槍彈後，於前述時地為警查獲等情，
    均為被告所不爭執，並有熊安洋、洪英誠前開於偵查中之證
    述、證人連萱於警詢中之陳述及前述監聽譯文可稽，復有扣
    案槍枝及子彈可憑，故此部分事實，應可認定，從而本案所
    應審究者，即為上開販入及賣出扣案槍枝、子彈之犯行，被
    告甲○○與熊安洋、乙○○間，有無犯意聯絡、行為分擔之
    共犯關係。經查：
（一）上開扣案改造衝鋒槍、改造手槍、子彈等物，係因洪英誠
      先向熊安洋表示有購買槍彈之意，故熊安洋即基於賣出槍
      枝營利之意，向吳智強販入，應先交付5 萬元給吳智強，
      嗣取得該批槍彈後，即將之放在被告甲○○處等情，業經
      證人即共犯熊安洋於偵訊中結證明確（96年度他字第353
      後卷第15頁以下），而熊安洋於其所涉犯違反槍砲彈藥刀
      械管制條例案件審理中逃亡而遭通緝，迄本案辯論終結前
      未緝獲，故無法使被告及辯護人對之行使詰問權。
（二）上開扣案槍彈，於熊安洋與洪英誠達成買賣之合意後，經
      熊安洋電告被告甲○○，再由被告甲○○將原放在其處之
      上開槍枝子彈交付乙○○，由乙○○交付洪英誠等情，已
      經證人即共犯熊安洋於96年3 月14日接受高雄市政府警察
      局三民第二分局警員詢問時供證明確，並稱「甲○○向我
      購買一枝92手槍，我便向吳智強以新台幣9 萬元價格調購
      槍械，甲○○再以11萬元轉賣予不詳男子，我賺得之2萬
      元，我與甲○○一人分1 萬元」、「（問：你是否曾與乙
      ○○交易槍械與毒品，其詳細情形如何？）乙○○沒有直
      接跟我交易毒品或槍械，乙○○是甲○○的手下，平日都
      是乙○○負責幫甲○○運輸毒品或槍械，每次甲○○想要
      看槍都是由乙○○向我拿取再轉交甲○○，若成交甲○○
      再轉交錢給我，若沒有成交即由乙○○再將槍拿回來還我
      」等語，有該筆錄可憑。
（三）熊安洋上開於警詢中之陳述核與其嗣後於96年3 月21日偵
      訊中結證所稱「廷仔應該知道那是槍及子彈」、「那些槍
      及子彈本來是吳智強拿給我，我放在甲○○那裡，洪英誠
      在案發前一天跟我講，我就打電話給甲○○，甲○○叫乙
      ○○拿給洪英誠」等語（96度他字第353 號卷第14頁以下
      ）及本院98 年 度重訴字第2 號98年12月8 日審理期日所
      稱，「我在三民第二分局及準備程序中所述均實在」、「
      我將槍寄放在甲○○那裡」、「查獲當日及96年6 月19日
      之警方之監聽譯文確係我的通話，監聽譯文所載之『11』
      即指本案之改造M11 衝鋒槍」、「我有向警方供稱我與甲
      ○○賣槍，由乙○○交槍，然後與甲○○一起分錢」等語
      相符。
（四）依96年度他字第353 號卷附被告甲○○與熊安洋間之下列
      監聽譯文所示，其二人間確有多次共同販槍營利、金錢往
      來及朋分利益之情形（被告坦承其與熊安洋間確有如譯文
      所載之對話）：
（1）（94年9 月13日，第40頁）
     「熊：我在高雄，你現在和阿峰下來，東西不要拿」
     「王：你現金手裡了？」
     「熊：沒有，你先下來講一下價錢」
     「王：價錢不是都好了？」
     「熊：你先下來，我阿哥要和你談」。
（2）（94年11月2日，第52頁）
      「熊：剛才忘記跟你說，你找讚的」
      「王：什麼讚的？
      「熊：小枝的，問看價錢，看要90、92都可以」
      「王：有人要嗎？」
      「熊：對，有人要」
      「王：要賣還是要買？」
      「熊：要買」
（3）（94年11月2日，第53頁）
      「王：你說的那一種小枝的我有問了，還沒有給我消息，
      你多少要買？」
      「熊：當然越低越好」
      「王：如果是好的，可以的話我也要拿一枝，真的讚的我
      也叫我逗陣的拿一枝，現在都是菲的比較多」
（4）（95年5月18日，第72頁）
      「王：等一下有人要從台北下來，我會拿我這一部給他，
      我或跟他開12或13」、「仁武那一邊要13台」
      「熊：先把這邊的8 出完，新貨進來就比較好走」、「我
      們沒有利潤，現在漲價了，12」「120張」
      「王：新貨都沒有藥水味」
（5）（95年5月18日，第72頁）
      「王：你昨天跟小玉拿的那一部要不要出？」、「多少？
      」「熊：10幾吧」
      「王：我們拿多少？」
      「熊：7，但他們一定要賺吧，怎樣？」
      「王：我想如果可以，他們要二部都給他」...
      「王：等一下你再把他那一部拿出來」
      「熊：那一部那麼爛，你是說峰哥的還是小玉的？」
      「王：小玉的那一部」
      「熊：他那一枝很爛」
      「王：你要拿出去可以，但是不要那一部，會斷了自己的
      路」
（6）（95年6月29日，第85頁）
      「熊：你那一部大車在哪裡？」
      「王：屏東，怎樣？」
      「熊：要開去台北」
      「王：什麼時候要開？」
      「熊：一點」
      「王：我叫廷仔去開好了，我叫他趕趕看，他要先來我這
      裡拿鑰匙」
      「熊：可能被盯上了」
      「王：你車子確定要讓他開上去嗎？」
      「熊：不讓他開行嗎？要拼，不然我五日還要傳一條十萬
      的給人家，要拼啦」
（7）被告甲○○於本案審理中供承，「當時熊安洋問我有沒有
     人要買槍，因熊安洋想買槍」、「有時熊安洋想買槍或賣
     槍都找我幫忙」等語，核與熊安洋前於警詢中所稱「甲○
     ○向我買一枝手槍，我便向吳智強調購槍械，甲○○再轉
     賣不詳男子，我與甲○○一人分一萬元」、「每次甲○○
     要看槍，都是由乙○○向我拿取再轉交甲○○，若成交甲
     ○○再轉交錢給我，若沒有成交即由乙○○再將槍拿回來
     還我」等語相符，可見熊安洋之證述與自白非虛。
（8）綜合上開監聽譯文及熊安洋前於警詢（被告以外之人身分
     ）、偵查（證人身分）、本院審理中（共犯身分）所述，
     及被告甲○○上開供述，可見被告甲○○與熊安洋至少自9
     4 年9 月間起即共同販賣物品營利，然被告甲○○卻先後
     於本院98年度重訴字第2 號案件審理中及本案審理中均稱
     ，其與熊安洋間並無任何買賣關係，可見其辯解不實；且
     依該95年6 月29日之監聽譯文所示，熊安洋係對被告甲○
     ○稱「『你』那一部大車在哪裡」、「要開去台北」等語
     ，核與被告甲○○及證人乙○○所稱，案發當天被告甲○
     ○是要乙○○駕駛「熊安洋所有」寄放於被告甲○○處之
     汽車「歸還」熊安洋，嗣乙○○即將該車開至萬丹交流道
     （99年4 月13日審理筆錄第6 頁）等語不符，可見渠等此
     部分辯解及證詞不可採信，反足見熊安洋上述供證可信，
     堪認被告甲○○平時即與熊安洋、乙○○組成販賣槍彈集
     團，其行為模式係由熊安洋或被告甲○○先購入槍彈並覓
     得買主後，再交乙○○將槍彈交付，所得款項由熊安洋與
     被告甲○○均分（乙○○係甲○○之手下，故未列入與熊
     安洋、甲○○均分之列，亦屬合理）。且基於乙○○前已
     曾為熊安洋、甲○○交付所販賣之槍枝、子彈之行為習慣
     ，故本案中縱乙○○非明確知道本案所交付槍枝、子彈之
     原因（販賣或單純出借），但其顯可預見本案所交付之槍
     枝、子彈，極可能是熊安洋、甲○○所要販賣洪英誠之物
     ，竟仍為此販賣槍、彈之構成要件行為，其顯對於觸犯販
     賣槍枝及子彈罪有不確定之故意，並與熊安洋、甲○○間
     有犯意聯絡及行為分擔（乙○○為交付行為、甲○○為保
     管槍枝、子彈行為、熊安洋為聯絡行為），而被告甲○○
     雖未親為此交付槍枝、子彈之構成要件行為，仍因基於與
     熊安洋、乙○○之犯意聯絡，應為該行為負共犯之責。
（五）至共犯乙○○前於接受檢察官訊問時，供稱「不認識洪英
      誠」、「（問：是否熊安洋叫你去交槍？）沒有」等語，
      然嗣於本院98年度重訴字第2 號案件準備程序中（98年4
      月7 日）翻異改稱：「（問：誰叫你拿東西給洪英誠？）
      是被告熊安洋叫我拿去的」、「他叫我拿去給洪英誠，說
      是洪英誠向他借的東西」、「（問：何時知道是槍？）出
      事情報紙登很大的時候我才知道」等語，且該次準備程序
      並將「95年6 月29日被告有將熊安洋交付之槍彈持至萬丹
      鄉○○○○道路萬丹交流道交付給洪英誠」列為兩造不爭執
      事項，此有該準備程序筆錄可憑，而乙○○既係當面將扣
      案槍彈交付洪英誠，並於95年間案發後不久即自媒體報導
      得知所交付之物為槍彈，竟仍於96年4 月間之偵訊時，供
      稱「不認識洪英誠」、「未依熊安洋之指示將槍彈交付洪
      英誠」等語，其顯有飾詞卸責之情形，其辯解自難遽採，
      亦不足採為有利於被告甲○○之依據。
（六）另共犯乙○○雖於本院98年度重訴字第2 號案件審理中辯
      稱，熊安洋將扣案槍彈交付時，係先以硬殼禮盒包裝，外
      面再罩以一個塑膠袋，且未告知內容物為何，故其並不知
      道其所交付洪英誠之物為槍枝子彈等語，而同案被告熊安
      洋亦附和其詞，供稱「我用保麗龍盒裝著衝鋒槍、子彈」
      、「甲○○應該不知道那是何物，因為我用保麗龍盒裝著
      」、「（交槍給洪英誠後）乙○○有抱怨說為什麼那是槍
      」等語（98年12 月8日審理筆錄），但：（1 ）關於熊安
      洋與被告甲○○是否共犯本案販賣槍彈罪，熊安洋嗣於98
      年12月8 日審理期日供稱，其警詢時所述均實在，其有與
      甲○○共同賣槍，並由被告乙○○出面交槍，其再與甲○
      ○一同分錢等情（筆錄第9 頁），可見其上開迴護被告甲
      ○○及共犯乙○○之詞不可採信；（2 ）洪英誠於取得乙
      ○○所交付之上開槍彈時，該槍彈係放在一個黑色包包內
      ，並無其他包裝或以膠帶封黏情形，惟其將該槍彈攜至連
      萱住處之停車場後，即自行將手槍及子彈取出另放在隨身
      之背包裝，嗣上開槍彈為警查獲時，改造手槍（含彈匣、
      子彈）均係放在副駕駛座踏板處之另一個背包中，而改造
      衝鋒槍則放在後座腳踏板處之原本黑色包包中，此經證人
      連萱於查獲當日警詢時及證人洪英誠於本院98年12月8 日
      審理中陳明，有該筆錄可稽，可見並無乙○○所辯或熊安
      洋所稱，槍枝係放在禮盒或保麗龍盒中之情形；（3 ）關
      於乙○○交付扣案槍彈給洪英誠時之包裝情形，熊安洋於
      98年12月8 日審理中先供稱係以保麗龍盒包裝（筆錄第8
      頁），嗣於聽聞乙○○之供述後，改稱係以公事包裝槍彈
      ，再以防塵套套起來，並以魔鬼黏封口等語（筆錄第24
      頁）；而乙○○則先稱，該槍彈係以硬殼禮盒包裝，外面
      再罩上塑膠袋，應用透明膠帶整個封起來（98年月7 日準
      備程序），嗣於審理期日（98年12月8 日）改稱交給洪英
      誠的是手提包包，並不是全硬的包裝，而是半軟半硬，外
      面有用垃圾袋裝起來，塑膠袋內有硬殼禮盒，外面有透明
      膠帶封起來等語，而證人洪英誠則證稱，乙○○所交付之
      槍彈，係以一個黑色包包裝著，沒有硬殼禮盒包裝，也沒
      有塑膠包著，也沒有用膠帶黏住等語。綜合以上，可見熊
      安洋與乙○○所述前後且相互矛盾，顯係迴護及卸責之詞
      ，而證人洪英誠相較之下與此部分事實並無利害關係，亦
      無迴護熊安洋、乙○○或被告甲○○之必要，其證詞應較
      可採信。故若非乙○○自行於收受熊安洋以硬禮盒包裝之
      槍彈後，將之改以黑色包包裝置，並交付洪英誠，即係其
      因顯可自該包裝方式，得知內容物含槍枝，故而刻意謊稱
      所謂硬殼禮盒包裝等情，並可見其知道所收受之物為槍枝
      。
（七）另證人乙○○於本院審理中結證稱（99年4 月13日），其
      於本案發生後，即自媒體報導得知其交付之物為違禁物槍
      彈，衡情其若果自該時始知誤為此違法行為，因恐自己涉
      犯重罪，其自應即向熊安洋或被告甲○○質問，但乙○○
      一再供證未有此情，可見乙○○早知其所交付之物為違禁
      物槍枝及子彈，故對於嗣後洪英誠為警查獲一事並不意外
      。又被告甲○○及共犯熊安洋於本案及本院98年度重訴字
      第2 號案件審理中，竟各稱本案為警查獲後，乙○○曾打
      電話抱怨為何使其於不知情之情形下誤為交付槍彈等語，
      益徵渠等刻意迴護乙○○之情，是乙○○所為有利於被告
      甲○○之陳述，自無可採。
（八）於本案發生後之95年10月11日，乙○○亦因承被告甲○○
      之命，將甲○○所出借予曾昭民之槍枝、子彈交付予曾昭
      民，並當場為警查獲一案，經法院以未經許可持有改造手
      槍罪，判處有期徒刑3 年2 月確定（本院96年度訴字第
      241 號、台灣高等法院高雄分院96上訴字第2352號、最高
      法院99年度台上字第1602號），而於該案審理中，乙○○
      向法官坦承，該案所查扣之槍枝、子彈係被告甲○○所交
      付，並委由其交予曾昭民，而其於收受時即知所收受物為
      槍枝及子彈，仍收受並承被告甲○○之命而交付等語，有
      該判決可憑，並為乙○○於本院98年度重訴字第2 號案件
      審理中所承認，故可見共犯熊安洋前於警詢中所稱：「乙
      ○○沒有直接跟我交易毒品或槍械，乙○○是甲○○的手
      下，平日都是乙○○負責幫甲○○運輸毒品或槍械，每次
      甲○○想要看槍都是由乙○○向我拿取再轉交甲○○，若
      成交甲○○再轉交錢給我，若沒有成交即由乙○○再將槍
      拿回來還我」等語為實。
（九）扣案衝鋒槍經查獲之警察機關送請內政部警政署刑事警察
      局鑑定結果，認係由仿INGRAM廠M11 型衝鋒槍製造之槍枝
      ，換裝土造金屬槍管而成之改造衝鋒槍，機械性能良好，
      可擊發適用之子彈，認具殺傷力；扣案改造手槍經該局鑑
      定結果，認係由仿BERETTA 廠92FS型半自動手槍製造之槍
      枝，換裝土造金屬槍管而成之改造手槍，機械性能良好，
      可擊發適用子彈，認具殺傷力；扣案子彈7 顆，經該局鑑
      定結果，認均係制式9MM 子彈，認均具殺傷力，且其中3
      顆經實際試射，均可擊發，有該局95年8 月17日刑鑑字第
      0950101608號槍彈鑑定書可憑（95年度偵字第4010號卷第
      94頁以下）。
（十）綜上所述，被告甲○○所辯，均無可採，其確與熊安洋、
      甲○○就前述販賣槍枝、子彈之行為有犯意聯絡及行為分
      擔，其犯行應可認定。
二、論罪部分：
（一）法律修正後之適用：按行為後法律有變更者，適用行為時
      之法律。但行為後之法律有利於行為人者，適用最有利於
      行為人之法律，刑法第2 條第1 項定有明文，此條規定乃
      與刑法第1 條罪刑法定主義契合，而貫徹法律禁止溯及既
      往原則，係規範行為後法律變更所生新舊法律比較適用之
      準據法，是刑法第2 條本身雖經修正，但刑法第2 條既屬
      適用法律之準據法，本身尚無比較新舊法之問題，應一律
      適用裁判時之現行刑法第2 條規定以決定適用之刑罰法律
      ，先予辨明。又被告行為後，94年2 月2 日修正公布之刑
      法，業於95年7 月1 日施行，本次刑法修正之比較新舊法
      ，應就罪刑有關之共犯、未遂犯、想像競合犯、牽連犯、
      連續犯、結合犯，以及累犯加重、自首減輕暨其他法定加
      減原因（如身分加減）與加減例等一切情形，綜其全部罪
      刑之結果而為比較，且從刑附屬於主刑，除法律有特別規
      定者外，依主刑所適用之法律，最高法院95年5 月23日95
      年度第8 次刑庭會議決議可資參照。經查：
（1）關於罰金刑，刑法分則編各罪所定罰金刑之貨幣單位原為
     銀元，修正前刑法第33條第5 款規定：「罰金：1 元（銀
     元）以上。」，而依罰金罰鍰提高標準條例規定，就72年6
     月26日前修正之刑法部分條文罰金數額提高2 至10倍，其
     後修正者則不提高倍數，並依現行法規所定貨幣單位折算
     新臺幣條例規定，以銀元1 元折算新臺幣3 元。修正後刑
     法第33條第5 款規定：「罰金：新臺幣1000元以上，以百
     元計算之。」，刑法第33條第5 款所定罰金貨幣單位經修
     正為新臺幣後，刑法分則各罪所定罰金刑之貨幣單位亦應
     配合修正為新臺幣，為使刑法分則編各罪所定罰金之最高
     數額與刑法修正前趨於一致，乃增訂刑法施行法第1 條之1
     ：「中華民國94年1 月7 日刑法修正施行後，刑法分則編
     所定罰金之貨幣單位為新臺幣。94年1 月7 日刑法修正時
     ，刑法分則編未修正之條文定有罰金者，自94年1 月7日
     刑法修正施行後，就其所定數額提高為30倍。但72年6 月
     26日至94年1 月7 日新增或修正之條文，就其所定數額提
     高為3 倍。」。從而，刑法分則編各罪所定罰金刑之最高
     數額，於上開規定修正後並無不同，惟修正後刑法第33 條
     第5 款所定罰金刑最低數額，較之修正前提高，自以修正
     前刑法第33條第5 款之規定較有利於被告。
（2）按刑法第28條原規定：「二人以上共同『實施』犯罪之行
     為者，皆為共同正犯。」新法修正為：「二人以上共同『
     實行』犯罪之行為者，皆為共同正犯。」將舊法之「實施
     」修正為「實行」。原「實施」之概念，包含陰謀、預備
     、著手及實行等階段之行為，修正後僅共同實行犯罪行為
     始成立共同正犯。是新法共同正犯之範圍已有限縮，排除
     陰謀犯、預備犯之共同正犯。新舊法就共同正犯之範圍既
     因此而有變動，自屬犯罪後法律有變更，而非僅屬純文字
     修正，應有新舊法比較適用之問題（最高法院96年台上字
     第934 號判決參照）。查本案被告甲○○與熊安洋、乙○
     ○3 人依本案之犯罪情節，不論依新、舊法規定，均屬該
     條所指之共同正犯，故修正前之規定並無不利於被告之情
     形，本件即應適用行為時之舊法，論以共同正犯。
（3）綜上所述，被告甲○○上開行為後，刑法業經修正公佈施
     行，經整體為「從舊從輕」之比較結果，應適用修正前之
     規定。
（4）易刑處分：被告行為時刑法第42條第2 項規定易服勞役以1
     元以上3 元以下，折算1 日，但勞役期限不得逾6 個月。
     依斯時有效施行之罰金罰鍰提高標準條例第2 條前段規定
     （業於95年5 月17日經總統以華總一義字第09500069791
     號令修正公布刪除，並自95年7 月1 日起生效），依刑法
     第42條第2 項易服勞役者，就其原定數額提高為1 百倍折
     算1 日，則本案被告行為時之刑法及罰金罰鍰提高標準條
     例關於易服勞役折算標準之規定，係以銀元3 百元折算1
     日，經折算為新臺幣後，應以新臺幣9 百元折算1 日。而
     現行刑法第42條第3 項規定：「易服勞役以新臺幣1 千元
     、2 千元或3 千元折算1 日。但勞役期限不得逾1 年。」
     ，比較修正前後關於易服勞役折算標準之規定，以修正後
     刑法第42條第3 項規定，較有利於行為人，應適用最有利
     於行為人之法律即現行刑法之規定。
（二）按槍砲彈藥刀械管制條例第4 條所稱之槍砲、彈藥，依同
      條例第5 條之規定，非經中央主管機關許可，不得製造、
      販賣、運輸、轉讓、出租、出借、持有、寄藏或陳列，本
      件扣案之槍枝、子彈，既經鑑定認均具有殺傷力，已如前
      述，應屬槍砲彈藥刀械管制條例第4 條第1 項第1 款、第
      2 款所規定之其他可發射金屬具有殺傷力之槍枝及子彈。
      核被告甲○○所為，係犯同法第8 條第1 項之販賣其他可
      發射子彈具有殺傷力之槍枝罪及同法第12條第1 項之販賣
      子彈罪；其賣出前非法持有該槍枝、子彈之低度行為，均
      為其賣出之高度行為所吸收，不另論罪。又被告甲○○與
      熊安洋、乙○○間，就上述販賣扣案槍枝、子彈行為間，
      有犯意聯絡及行為分擔，均為共同正犯。被告甲○○均以
      一個販賣行為，販賣槍枝及子彈，同時犯槍砲彈藥刀械管
      制條例第8 條第1 項及第12條第1 項之罪，為想像競合犯
      ，應從一重之該條例第8 條第1 項之罪處斷。
丙、量刑及沒收：
一、爰審酌被告雖無前科，此有台灣高等法院被告前案紀錄表可
    憑，然其於本案與熊安洋、乙○○共同販賣上開槍彈之行為
    已經為警查獲後，仍不知警惕，繼續持有其他槍枝、子彈，
    並為上述出借槍枝、子彈予曾昭民行為，可見其並未因本案
    為警查獲而有所警惕或收斂，並可見其確有長期持有槍枝、
    子彈之行為，足見素行不良、販賣前開槍彈對於社會治安及
    一般人民生命身體威脅甚大、犯罪動機係為謀販賣槍、彈所
    得之不法利益、係以集團分工之方式販賣槍彈，且於本案中
    所販賣之槍枝數量為兩支，足見再犯機率甚高，非量處相當
    刑度，不足以使其遷過改善並保障一般民眾之安全等一切情
    狀，量處如主文所示之刑，並就罰金部分，依修正後之規定
    諭知易服勞役之折算標準。
二、本件被告之販賣槍枝、子彈犯行，其犯罪時間雖係在96 年4
    月24日以前，然宣告刑已逾有期徒刑1 年6 月，自均無中華
    民國96年罪犯減刑條例適用之餘地，附此敘明。
三、按「附表甲編號9 之手槍在賣給吳曜宏後，即非吳伯峻所持
    有，依從刑附隨主刑之原則，自不得於吳伯峻『販賣槍砲』
    罪之主文項下諭知沒收」，最高法院98年度台上字第845 號
    判決參照。故扣案之改造衝鋒槍1 枝（槍枝管制編號0000
    000000號）、仿貝瑞塔改造手槍1 枝（含彈匣2 個、槍枝管
    制編號000000 0000 號）、制式9MM 子彈4 顆（已鑑驗試射
    3 顆）雖均係屬違禁物，亦均與被告之犯罪有關，但因被告
    已將之賣予洪英誠，並經法院於洪英誠所犯持有上開槍彈案
    件中宣告沒收，有上開判決可憑，故該槍彈即非被告所持有
    ，爰不於其主文項下宣告沒收之。
據上論斷，應依刑事訴訟法第299 條第1 項前段，槍砲彈藥刀械
制條例第8 條第1 項、第12條第1 項，刑法第11條前段、第2條
第1 項、第55條、第42條第3 項前段，修正前刑法第28條，判決
如主文。
本案經檢察官曾士哲到庭執行職務。
中    華    民    國    99    年    6    月    11    日
          刑事第四庭  審判長  法  官     莊鎮遠
                              法  官     江振源
                              法  官     李謀榮
以上正本證明與原本無異。
如不服本判決應於收受判決後10日內向本院提出上訴書狀，並應
敘述具體理由；其未敘述上訴理由者，應於上訴期間屆滿後20日
內向本院補提理由書（均須按他造當事人之人數附繕本）「切勿
逕送上級法院」。
中    華    民    國    99    年    6    月    11    日
                              書記官     林鴻仁
附錄論罪法條：
槍砲彈藥刀械管制條例第8條第1項
未經許可，製造、販賣或運輸鋼筆槍、瓦斯槍、麻醉槍、獵槍、
空氣槍或第4 條第1 項第1 款所定其他可發射金屬或子彈具有殺
傷力之各式槍砲者，處無期徒刑或5 年以上有期徒刑，併科新臺
幣1 千萬元以下罰金。
槍砲彈藥刀械管制條例第12條第1項
未經許可，製造、販賣或運輸子彈者，處1 年以上7 年以下有期
徒刑，併科新台幣500 萬元以下罰金。

司法院資訊處製作；財團法人民間司法改革基金會備份。
